【裁判字號】    95,易緝,96
【裁判日期】    950720
【裁判案由】    偽造文書
【裁判全文】
臺灣高雄地方法院刑事判決              95年度易緝字第96號
公  訴  人  臺灣高雄地方法院檢察署檢察官
被      告  丁○○
上列被告因偽造文書案件，經檢察官提起公訴（90年度偵字第
22293 號），本院改依簡式審判程序審理，判決如下：
    主  文
丁○○連續犯行使偽造私文書罪，累犯，處有期徒刑陸月，如易
科罰金，以參佰元折算壹日。扣案之貼有丁○○相片之「乙○○
」營業小客車駕駛人執業登記證壹張，及如附表所示偽造之「乙○○」簽名共陸枚、指印共參枚，均沒收。
    事  實
一、丁○○前因詐欺案件，經本院以84年度易字第1091號判決，
    判處有期徒刑3 月、緩刑3 年確定；復因偽造文書案件，經
    臺灣高等法院高雄分院以86年度上訴字第1422號判決，判處
    有期徒刑10月確定，前開詐欺案件之緩刑亦遭撤銷，2 罪接
    續執行，於民國89年1 月7 日假釋出監，嗣於同年4 月15日
    假釋期滿執行完畢。詎仍不知悔改，因其欲駕駛營業用小客
    車載運乘客謀生，然自身卻無職業小型車駕駛執照及營業小
    客車駕駛人執業登記證，竟基於偽造、變造特種文書並持以
    行使之犯意，及偽造私文書並持以行使之概括犯意，在未經
    其友人乙○○之同意或授權下，先至位於高雄市○○路之某
    汽車材料行，購買取得空白之營業小客車駕駛人執業登記證
    ，而於90年9 月間某日，在其位於高雄市苓雅區○○○路13
    4 巷7 號之住處，將自己之相片黏貼於前開空白營業小客車
    駕駛人執業登記證上，並書寫「乙○○」字樣而偽造完成營
    業小客車駕駛人執業登記證1 張，再加以影印；另將先前其
    所私自影印取得之乙○○職業小型車駕駛執照影本，換貼上
    自己相片後再予影印，而變造完成職業小型車駕駛執照影本
    1 張。嗣即於90年9 月17日，至位於高雄市三民區○○○路
    6 之4 號之「東隆計程交通有限公司」，冒用「乙○○」名
    義向該公司負責人丙○○承租車牌號碼8Q-693號營業用小客
    車，並在如附表編號1 至3 所示之私文書上，分別偽造「乙○○」之簽名、指印各1 枚後，連同上開影印之職業小型車
    駕駛執照及營業小客車駕駛人執業登記證，持向丙○○行使
    ，而與丙○○簽訂租賃契約。之後於同年9 月23日、27日、
    10月1 日，丁○○又在如附表編號4 至6 所示私文書上，分
    別偽造「乙○○」簽名各1 枚後，持向丙○○行使，表示已
    依約繳交租金，足生損害於乙○○、丙○○及監理機關對營
    業小客車駕駛管理之正確性。嗣因丁○○未再依約繳付租金
    ，經丙○○偕同至警局處理，於警詢中為警發現上情，並扣
    得前開營業小客車駕駛人執業登記證。
二、案經高雄市政府警察局鼓山分局移送臺灣高雄地方法院檢察
    署檢察官偵查起訴。
    理  由
一、按本件被告丁○○所犯係死刑、無期徒刑、最輕本刑為3 年
    以上有期徒刑以外之罪，其於準備程序就前揭被訴事實為有
    罪之陳述，經受命法官告知簡式審判程序之旨，並聽取其與
    公訴人意見後，本院認無不得或不宜改依簡式審判程序進行
    之處，爰依刑事訴訟法第273 條之1 第1 項、第284 條之1
    ，裁定本件由受命法官獨任進行簡式審判程序，合先敘明。
二、前揭犯罪事實，業據被告於本院審理中坦承不諱，核與證人
    丙○○於警詢（見警卷第5 頁）、本院審理中（見本院審1
    卷第17、18頁）之證述情節，及證人乙○○於偵訊中之證述
    內容（見偵卷第8 頁）相符，並有上開營業小型車駕駛執照
    影本、如附表所示之私文書（見本院審1 卷第21、22頁）在
    卷可稽，及前開營業小客車駕駛人執業登記證（見警卷第13
    頁）扣案足憑，則被告前開自白顯與事實相符，堪以採信。
    本件事證明確，被告上揭犯行，洵堪認定。
三、論罪科刑部分：
(一)、按行為後法律有變更者，適用行為時之法律。但行為後之法
    律有利於行為人者，適用最有利於行為人之法律，刑法第2
    條第1 項定有明文。查被告行為後，刑法業於95年7 月1 日
    修正公布施行，而修正後之刑法第33條第5 款規定「罰金：
    新臺幣1000元以上，以百元計算之」，與修正前之刑法第33
    條第5 款規定「罰金：1 元以上」相較，刑法分則中關於有
    罰金刑之規定者，在修法前最低度之法定刑係銀元1 元即新
    臺幣3 元（至罰金罰鍰提高標準條例第1 條，係關於最高度
    刑提高之規定，尚與最低度刑無關），而在修法後則係新臺
    幣1000元，比較修正前後之規定，修正後之規定較不利於行
    為人，是若行為人所犯罪行之法定刑有罰金刑者，即應依刑
    法第2 條第1 項前段規定，依行為人行為時即修正前之規定
    處斷（至亦於95年7 月1 日施行之刑法施行法第1 條之1 之
    規定，僅係規範如何將刑法分則罰金刑之單位由「銀元」轉
    換為「新臺幣元」，未就各該分則之實際內涵加以變更，尚
    不生新舊法比較之問題）。本件被告所犯刑法第216 條、第
    212 條之罪，其法定刑中有罰金刑，揆諸上開說明，自應適
    用修正前之規定處斷。是核被告所為，其持上開營業小客車
    駕駛人執業登記證影本向丙○○租用前開營業用小客車之所
    為，係犯修正前刑法第216 條、第212 條之行使偽造特種文
    書罪；其持上開職業小型車駕駛執照影本向丙○○租用前開
    營業用小客車之所為，係犯修正前刑法第216 條、第212 條
    之行使變造特種文書罪；其持如附表所示之文件向丙○○行
    使之所為，均係犯刑法第216 條、第210 條之行使偽造私文
    書罪。被告偽造「乙○○」簽名、指印之偽造署押行為，乃
    偽造如附表所示私文書之部分行為；又其偽造、變造特種文
    書後持以行使，及偽造私文書後進而行使，偽造、變造之低
    度行為應為行使之高度行為所吸收，均不另論罪。公訴意旨
    認被告偽造如附表編號1 至3 所示文件犯行，應依刑法第21
    7 條第1 項處斷，尚有未洽，惟起訴之基本社會事實相同，
    爰依法變更起訴法條，併予敘明。
(二)、按刑法第56條連續犯之規定，業於前開刑法修正時刪除，此
    刪除雖非犯罪構成要件之變更，但顯已影響行為人刑罰之法
    律效果，自屬法律有變更，而比較新、舊法結果，被告上開
    多次行使偽造私文書犯行若予分論併罰，顯較將之以連續犯
    論以一罪不利，是若該等行使偽造私文書犯行得依舊法論以
    連續犯時，自應依刑法第2 條第1 項前段規定，以舊法規定
    處斷。查本件被告先後多次行使偽造私文書犯行，時間緊接
    ，犯罪構成要件相同，顯係基於概括犯意為之，揆諸上開說
    明，應依修正前刑法第56條連續犯之規定論以一罪，並加重
    其刑。又被告以一行使行為，同時觸犯行使偽造特種文書、
    行使變造特種文書、行使偽造私文書等3 罪，為想像競合犯
    ，應依刑法第55條規定，從一重之行使偽造私文書罪處斷（
    至前開刑法修正時，對於想像競合犯之規定亦有修正，新增
    關於科刑限制之規定，然此一修正，僅係法理之明文化，非
    屬法律之變更，尚不生新舊法比較之問題〈最高法院95年5
    月23日刑事庭第8 次會議決議可資參照〉，附此敘明）。被
    告行使如附表編號1 至3 所示私文書之犯行，及偽造如附表
    編號4 至6 所示私文書後並持以行使之犯行，雖均未據公訴
    人起訴，然其既與起訴部分，分別具有前開吸收關係及連續
    犯之裁判上一罪關係，自為起訴效力所及，本院均得併予審
    理，附此敘明。
(三)、被告有如犯罪事實欄所載之上揭前科紀錄，有臺灣高等法院
    被告前案紀錄表及臺灣高雄地方法院檢察署被告之刑案資料
    查註紀錄表在卷可稽，而前開刑法修正時，對於累犯規定亦
    有修正，然本件被告不論依刑法修正前後之規定，均成立累
    犯，故應依刑法第2 條第1 項前段之規定，適用修正前刑法
    第47條規定加重其刑，並遞加重之。
(四)、爰審酌被告不循正當方式考領職業小型車駕駛執照及請領營
    業小客車駕駛人執業登記證，竟率然偽造、變造上開特種文
    書以為行使，並進而冒用他人身分承租營業用小客車營業，
    所為實不足取，然念及其犯後坦承所有犯行，態度良好，復
    參以本件被害人因被告本件犯罪所受損害程度非鉅等一切情
    狀，量處如主文所示之刑，以示懲儆。按本件被告犯罪時之
    刑法第41條第1 項前段規定：「犯最重本刑為5 年以下有期
    徒刑以下之刑之罪，而受6 個月以下有期徒刑或拘役之宣告
    ，因身體、教育、職業、家庭之關係或其他正當事由，執行
    顯有困難者，得以1 元以上3 元以下折算一日，易科罰金」
    ，又被告行為時之易科罰金折算標準，修正前之罰金罰鍰提
    高標準條例第2 條（現已刪除）規定，就其原定數額提高為
    100 倍折算1 日，則本件被告行為時之易科罰金折算標準，
    應以銀元100 元以上300 元以下折算1 日，經換算為新臺幣
    後，應以新臺幣300 元以上900 元以下折算1 日。惟95年7
    月1 日修正公布施行之刑法第41條第1 項前段則規定：「犯
    最重本刑為5 年以下有期徒刑以下之刑之罪，而受6 個月以
    下有期徒刑或拘役之宣告者，得以新臺幣1000元、2000元或
    3000元折算1 日，易科罰金」，比較修正前後之易科罰金折
    算標準，修正後之規定較不利於被告，故應依刑法第2 條第
    1 項前段，適用被告行為時即修正前之規定，就被告上開宣
    告之刑，定其易科罰金之折算標準。
(五)、上開偽造之營業小客車駕駛人執業登記證，係被告所有，供
    本件犯罪所用之物，爰依刑法第38條第1 項第2 款規定，併
    予宣告沒收。如附表所示之「乙○○」簽名、指印，均係被
    告偽造之署押，不問屬於犯人與否，均應依刑法第219 條規
    定，併予宣告沒收。至被告變造之職業小型車駕駛執照影本
    ，既由被告持交丙○○行使，已非被告所有，爰不為沒收之
    宣告，併此敘明。
據上論斷，應依刑事訴訟法第273 條之1 第1 項、第284 條之1
、第299 條第1 項前段、第300 條，刑法第2 條第1 項前段、第
216 條、第210 條、第55條、第38條第1 項第2 款、第219 條，
修正前刑法第56條、第216 條、第212 條、第47條、第41條第1
項前段，罰金罰鍰提高標準條例第1 條前段，修正前罰金罰鍰提
高標準條例第2 條，判決如主文。
本案經檢察官甲○○到庭執行職務。
中    華    民    國    95    年    7     月    20    日
                  刑事第五庭    法  官 陳君杰
以上正本證明與原本無異。
如不服本判決，應於判決送達後10日內，向本院提出上訴狀。
中    華    民    國    95    年    7     月    20    日
                                書記官 陳昱良
附錄本判決論罪科刑法條全文：
刑法第210 條
偽造、變造私文書，足以生損害於公眾或他人者，處5 年以下有
期徒刑。
刑法第212 條
偽造、變造護照、旅券、免許證、特許證及關於品行、能力服務
或其他相類之證書、介紹書，足以生損害於公眾或他人者，處1
年以下有期徒刑、拘役或300 元以下罰金。
刑法第216條
行使第210 條至第215 條之文書者，依偽造、變造文書或登載不
實事項或使登載不實事項之規定處斷。
附表：
┌──┬────────────┬─────────┐
│編號│私文書                  │偽造之署押        │
├──┼────────────┼─────────┤
│ 1  │高雄市駕駛安全協會計程車│「乙○○」簽名、指│
│    │租賃聯合合約書          │印各1枚           │
├──┼────────────┼─────────┤
│ 2  │承諾書                  │「乙○○」簽名、指│
│    │                        │印各1枚           │
├──┼────────────┼─────────┤
│ 3  │保管書                  │「乙○○」簽名、指│
│    │                        │印各1枚           │
├──┼────────────┼─────────┤
│ 4  │90年9 月23日車租金報表  │「乙○○」簽名1 枚│
├──┼────────────┼─────────┤
│ 5  │90年9 月27日車租金報表  │「乙○○」簽名1 枚│
├──┼────────────┼─────────┤
│ 6  │90年10月1 日車租金報表  │「乙○○」簽名1 枚│
└──┴────────────┴─────────┘


司法院資訊處製作；財團法人民間司法改革基金會備份。
